臺灣雲林地方法院刑事判決　　　　　　　　　　　　　 九十三年度訴字第五二號
　　公　訴　人　臺灣雲林地方法院檢察署檢察官
　　被　　　告　丙○○
　　指定辯護人　李建忠律師
右列被告因偽造有價證券等案件，經檢察官提起公訴（九十二年度偵字第五二六一號
），本院判決如左：
    主  文
丙○○意圖為自己不法之所有，以詐術使人將本人之物交付，累犯，處有期徒刑肆月
。又意圖供行使之用而偽造有價證券，累犯，處有期徒刑壹年捌月，偽造如附表所示
之本票貳紙均沒收。應執行有期徒刑壹年拾月，偽造如附表所示之本票貳紙均沒收。
    事  實
一、丙○○前於民國八十三年間，因詐欺案件，經臺灣臺中地方法院判處有期徒刑五
    月確定，於八十四年二月五日執行完畢。猶不知悔改：
（一）竟意圖為自己不法之所有，於八十七年四月間，在雲林縣東勢鄉○○路一０五
      號乙○○所經營之「日春裝潢木工部」，假冒「詹順興」之名義，向乙○○詐
      稱：伊要購買價值新台幣（下同）十六萬七千元的房屋裝潢材料，材料請分批
      送到雲林縣東勢鄉○○村○○街二八之七、二八之八號黃文永住處（起訴書誤
      載為守密街三八之七、三八之八號），貨款等伊裝潢做好再一起算云云，並將
      印有「華雅室內裝潢、詹順興、大哥大：0000000000」等字樣之名
      片一張交予乙○○，致乙○○不疑有他而陷於錯誤，隨即陸續將價值十六萬七
      千元之房屋裝潢材料，送至雲林縣東勢鄉○○村○○街二八之七、二八之八號
      交付丙○○，嗣丙○○在完成房屋裝潢，並向屋主黃文永領取工資後，即避不
      見面，乙○○始知受騙。
（二）嗣於八十八年一月二十五日，丙○○在雲林縣東勢鄉嘉隆村某處為乙○○遇見
      ，乙○○乃要求丙○○清償上開貨款，丙○○為求脫身，竟另行起意，基於意
      圖供行使之用之單一犯意，在上開「日春裝潢木工部」，冒用「詹順興」之名
      義，接續偽造如附表編號１、２所示之本票二紙，並偽造「詹順興」之署押於
      該本票上，且填載「詹順興」之身分證統一編號：「Ｚ000000000」
      、住址：「豐原市○○路六九五巷一八號一五樓」，持以行使交付乙○○，足
      生損害於詹順興、乙○○。
二、案經被害人乙○○訴由臺灣雲林地方法院檢察署檢察官偵查起訴。
    理  由
一、認定犯罪事實所憑之證據及理由：
（一）被告於本院審理中自白全部犯罪事實。
（二）告訴人乙○○於偵查中證述：我自八十七年四月起與被告交易，被告都去雲林
      縣東勢鄉○○路一０五號我開的日春裝潢木工部和我接洽，是用「詹順興」的
      名義跟我接洽，還給我一張他的名片，被告是在八十七年由另外一個屋主帶來
      向我買材料，那時是另一個屋主付錢，後來被告直接向我購買十六萬七千元的
      裝潢材料，要我送去嘉隆村守密街二八之七、二八之八號黃文永住處，當時他
      在該處裝潢，約定裝潢好了再一起算貨款，我分批送了一、二十次到該處，他
      裝潢完成向黃文永領錢後就消失不見了，他只向我購買一次材料。八十八年一
      月二十五日，他回來嘉隆村被我找到，我跟他要錢，就在日春裝潢木工部裡簽
      本票給我，並說在八十八年二月五日要拿支票給我，八十八年二月十日要拿五
      萬元現金給我，註明在本票上，本票上的字是被告本人寫的及蓋指印，本票上
      名字是「詹順興」，地址是他弟弟詹永源，所以我對「詹順興」提出告訴，之
      後才知是丙○○，我告錯了（見八十九年他字第七六六號卷第一三頁正面；九
      十二年度偵字第五二六一號卷第一四頁至第一六頁、第二三頁、第二四頁）；
      於本院審理中證述：我是從事裝潢建材的工作，在庭被告有向我購買過建材，
      被告第一次向我買建材是我們共同的朋友所介紹，通常是被告來叫建材，結帳
      業主來結帳，後來黃文永裝潢部分是被告承攬的，材料送到黃文永處是與被告
      結算，「詹順興」的名片是朋友介紹被告給我時，被告拿這張名片給我，在第
      一次叫貨時就拿給我，聯絡也是用名片上面的電話與被告聯絡，後來被告叫我
      送材料到黃文永處，那些材料都沒有付現金。之後我在東勢鄉遇到被告，要求
      他結帳，他就在我店裡簽下這二張本票給我，當時他簽本票給我時，我不知道
      他真正的名字為丙○○，後來我對「詹順興」提出告訴，被告的弟弟到案說不
      是他，我才知道往來生意的對象是丙○○。我與被告交易過五次生意，在偵訊
      時我所說的一次，是指被告自己承攬的工程，其他的是指由被告出面叫貨，貨
      款由業主付（見本院卷第一一九頁正面至第一二一頁背面），可證被告詐欺取
      財、偽造有價證券並持以行使之事實。
（三）另案被告詹永源即被告之弟於偵查中供稱：我從事焊接工作，不認識乙○○，
      未與乙○○有生意往來，也沒有開本票給他，我沒有弟弟叫「詹順興」，只有
      一個叫丙○○，在從事裝潢工作，我沒有改過名（見八十九年度偵字第一八０
      號卷第八至九頁），足以佐證告訴人乙○○所述屬實。
（四）臺灣雲林地方法院檢察署檢察官八十九年度偵字第一八０號不起訴處分書一份
      （見九十二年度偵緝第一九九號卷第二三頁），足以佐證告訴人乙○○所述屬
      實。
（五）戶籍謄本二份、名片一張、本票影本二紙（見八十九年度他字第七六六號卷第
      四頁、第五頁；九十二年度偵字第五二六一號卷第二二頁；八十九年度偵字第
      一八０號卷第四頁），可證被告假冒「詹順興」之名義，向告訴人乙○○詐欺
      取得財物，並偽造有價證券，持以行使交付乙○○之事實。
（六）上開（二）至（五）證據，足以佐證被告之自白與事實相符。
二、對於被告辯解之判斷：
（一）指定辯護人辯稱：被告對外皆自稱是「詹順興」，故被告在與告訴人乙○○交
      易裝潢材料，及簽發附表編號１、２所示本票予乙○○時，乙○○均認為「詹
      順興」與被告是同一人，是被告以「詹順興」之名義簽署本票，並無礙於發票
      人之同一性，亦不影響本票之法律上效力，核與偽造有價證券之構成要件不符
      。
（二）本院之判斷：
  １、被告在簽發附表編號１、２所示之本票交付告訴人乙○○前，乙○○並不知悉
      被告之本名為丙○○，業經告訴人乙○○證述、另案被告詹永源供述明確，並
      有臺灣雲林地方法院檢察署檢察官八十九年度偵字第一八０號不起訴處分書一
      份、名片一張、本票影本二紙、戶籍謄本二份可證，堪認屬實。
  ２、至於告訴人乙○○向本院北港簡易庭訴請「丙○○即詹順興」給付票款，經本
      院以八十九年度港簡字第六０號受理，在民事訴訟起訴狀載有：「被告丙○○
      （即詹順興）」，惟該起訴狀之繕寫日期係八十九年五月十七日，此有該起訴
      狀一份在卷可參（見該卷第一頁至第三頁），而觀之告訴人係於八十八年十二
      月三十一日具狀向臺灣雲林地方法院檢察署告訴「詹永源即詹順興」詐欺，經
      該署以八十九年度偵字第一八０號受理，於八十九年一月二十日偵訊詹永源後
      ，嗣於八十九年一月二十一日為不起訴處分，此有上開告訴狀、偵訊筆錄、不
      起訴處分書各一份在卷可參（見該卷第一頁至第三頁、第八頁至第一０頁、第
      二０頁），足證告訴人係於告訴詹永源後，始知悉「詹順興」係丙○○，並對
      丙○○提起上開民事訴訟，故辯護人以上開民事訴訟起訴狀為據，而為上開抗
      辯，顯然不足採信。
三、論罪科刑之理由：
（一）被告所為，就犯罪事實（一）部分，係犯刑法第三百三十九條第一項之詐欺取
      財罪；就犯罪事實（二）部分，係犯刑法第二百零一條第一項之偽造有價證券
      罪。
（二）被告偽造署押之行為，係偽造有價證券之部分行為，不另論罪，其於偽造有價
      證券後，復持之行使，其行使偽造有價證券之低度行為，應為偽造有價證券之
      高度行為所吸收，亦不另論罪。
（三）被告接續偽造附表編號１、２所示本票之行為，係基於單一偽造有價證券犯意
      下之接續行為，僅侵害一個法益，只論以一罪。
（四）被告所犯詐欺取財、偽造有價證券二罪間，犯意各別，行為互殊，應予分論併
      罰。公訴意旨認二罪間具有原因、結果之牽連關係，為牽連犯，容有未洽，應
      予敘明。
（五）被告前因詐欺案件，經臺灣臺中地方法院判處有期徒刑五月確定，於八十四年
      二月五日執行完畢，此有臺灣高等法院被告全國前案紀錄表一份在卷可參，其
      於五年內再犯本件有期徒刑以上之罪，為累犯，應依刑法第四十七條規定，加
      重其刑。
（六）被告因積欠告訴人上開貨款，適與告訴人相遇，經告訴人催討，一時情急，為
      求脫身，始偽造附表編號１、２所示本票，持以行使交付告訴人，而該二紙本
      票之票面金額共計僅十六萬七千元，對於社會經濟秩序之危害尚屬有限，本院
      認如量處被告偽造有價證券罪法定最低度之刑即有期徒刑三年，依本件實際犯
      罪情狀而言，尚屬過苛，顯屬情輕法重，有傷一般國民對於法律之情感，故綜
      合前述各情，認被告犯罪情狀尚堪憫恕，依刑法第五十九條規定，酌量減輕其
      刑，並依法先加後減。
（七）審酌被告前有詐欺、侵占之犯罪前科，此有臺灣高等法院被告全國前案紀錄表
      一份在卷可參，素行不佳，其假冒「詹順興」之名義，詐騙告訴人，得款十六
      萬七千元，嗣經告訴人追償，竟偽造附表編號１、２所示本票交付告訴人，惟
      被告於該本票上所載住址，係其弟詹永源之住所，告訴人始能循線找到被告，
      顯見被告尚存有清償債務之意願，且於犯罪後坦承犯行，態度良好等一切情狀
      ，分別量處如主文所示之刑，並定其應執行之刑。
（八）如附表編號１、２所示本票二紙，爰依刑法第二百零五條規定宣告沒收，該二
      紙本票上偽造之署押已隨同本票一併沒收，爰不再獨立宣告沒收。
四、適用之法律：
（一）程序法方面：刑事訴訟法第二百九十九條第一項前段。
（二）實體法方面：刑法第三百三十九條第一項、第二百零一條第一項、第五十一條
      第五款、第四十七條、第五十九條、第二百零五條，罰金罰鍰提高標準條例第
      一條前段。
本案經檢察官甲○○到庭執行職務。
中      華      民      國      九十三      年      八    月    二十    日
                                        臺灣雲林地方法院刑事第三庭
                                          審判長法  官  劉  國  賓
                                                法  官  廖  國  勝
                                                法  官  蘇  錦  秀
右正本證明與原本無異。
如不服本判決，應於判決送達後十日內向本院提出上訴狀( 應附繕本 )。
                                                書記官  曾  家  祥
中      華      民      國      九十三      年      八    月    二十    日
【附錄本案論罪科法條】
刑法第三百三十九條：
意圖為自己或第三人不法之所有，以詐術使人將本人或第三人之物交付者，處五年以
下有期徒刑、拘役或科或併科一千元以下罰金。
以前項方法得財產上不法之利益或使第三人得之者，亦同。
前二項之未遂犯罰之。
刑法第二百零一條：
意圖供行使之用，而偽造、變造公債票、公司股票或其他有價證券者，處三年以上十
年以下有期徒刑，得併科三千元以下罰金。
行使偽造、變造之公債票、公司股票或其他有價證券，或意圖供行使之用，而收集或
交付於人者，處一年以上七年以下有期徒刑，得併科三千元以下罰金。
【附表】
┌──┬───┬──────┬────────┬───┬───┐
│編號│發票人│票據號碼    │票面金額(新臺幣)│發票日│到期日│
├──┼───┼──────┼────────┼───┼───┤
│１  │詹順興│０１９９５４│五萬元          │1.│2.10.│
├──┼───┼──────┼────────┼───┼───┤
│２  │詹順興│０１９９５５│十一萬七千元    │1.│2.5.│
└──┴───┴──────┴────────┴───┴───┘
